最高法院民事裁定　　　　　　　九十四年度台抗字第九八０號
　　再 抗告 人　乙○○
　　　　　　　　　　　　巷7弄.
　　訴訟代理人　蔡文玉律師
上列再抗告人與相對人甲○○間請求國家賠償事件，對於中華民
國九十三年十一月十九日台灣高等法院裁定（九十三年度抗國字
第八號），提起再抗告，本院裁定如下：
    主  文
原裁定廢棄，應由台灣高等法院更為裁定。
　　理　由
本件再抗告人與第一審共同被告台北市政府警察局大同分局（下
稱大同警分局）等間請求國家賠償事件，再抗告人不服第一審法
院駁回其以備位之訴（聲明）對相對人為請求之裁定，提起抗告
。原法院以：再抗告人於第一審先位之訴，依國家賠償法第二條
第二項規定，請求大同警分局賠償新台幣二百五十萬元本息，固
屬合法。但其備位之訴，依侵權行為之法律關係，求為命相對人
甲○○賠償同額之本息，將致相對人之當事人地位不安定，要不
因相對人放棄責問權，即可認起訴程式為合法。乃維持第一審所
為裁定，駁回再抗告人之抗告，雖非全無見地。惟查被告有二人
以上，於同一訴訟程序被訴，原告慮其於先位被告之訴為無理由
時，始請求對備位被告之訴為裁判，此即為複數被告之主觀的預
備訴之合併。此種主觀的預備訴之合併，縱其先、備位之訴之訴
訟標的容或不同，然二者在訴訟上所據之基礎事實如屬同一，攻
擊防禦方法即得相互為用，而不致遲滯訴訟程序之進行。苟於備
位訴訟之當事人未拒卻而應訴之情形下，既符民事訴訟法所採辯
論主義之立法精神，並可避免裁判兩歧，兼收訴訟經濟之效，自
為法之所許。本件再抗告人於第一審對大同警分局及相對人起訴
，主張該分局所屬員警即相對人甲○○執行勤務，違反警械使用
條例相關規定，貿然以警械射擊致伊子劉國祥中彈身亡，爰以先
位之訴，依國家賠償法之相關規定，請求該分局賠償損害。如認
為無理由，以備位之訴，依侵權行為之法律關係，求為命相對人
賠償損害，即屬複數被告之主觀的預備訴之合併。倘該先、備位
之訴，在訴訟上所據之基礎事實同一，就彼此攻擊防禦方法又可
相互為用，相對人並已應訴而未為異議，揆諸前揭說明，再抗告
人所提備位之訴，是否不應准許？非無研求之餘地。原法院未詳
加斟酌，遽認該備位之訴為不合法，而為不利於再抗告人之裁定
，殊嫌速斷。再抗告意旨，指摘原裁定為不當，求予廢棄，非無
理由。
據上論結，本件再抗告為有理由。依民事訴訟法第四百九十五條
之一第二項、第四百七十七條第一項、第四百七十八條第二項，
裁定如主文。
中　　華　　民　　國　九十四　年　　十　　月　 二十 　日
                      最高法院民事第五庭
                          審判長法官  蘇　茂　秋
                                法官  朱　建　男
                                法官  蘇　達　志
                                法官  陳　碧　玉
                                法官  王　仁　貴
      本件正本證明與原本無異
                                      書  記  官
中　　華　　民　　國　九十四　年　 十一 　月　　一　　日
                                                Ａ
